【裁判字號】    92,訴,2612
【裁判日期】    921024
【裁判案由】    損害賠償
【裁判全文】
臺灣高雄地方法院民事判決  九十二年訴字第二六一二號
    原      告  甲○○
                丁○○
                戊○○
                丙○○
    兼右四  人
    訴訟代理人  乙○○  住高雄.
    被      告  己○○  住高雄.
當事人間請求損害賠償事件，本院於九十二年十月八日言詞辯論終結，判決如下：
    主      文
被告應給付原告甲○○新台幣肆拾柒萬柒仟玖佰捌拾貳元，及自民國九十二年八月二
十八日起至清償日止，按年息百分之五計算之利息。
原告其餘之訴駁回。
訴訟費用由被告負擔三分之一，餘由原告負擔。
本判決第一項得假執行。
    事實及理由
一、被告未於言詞辯論期日到場，核無民事訴訟法第三百八十六條各款所列情形，爰
    依原告之聲請，由其一造辯論而為判決。
二、原告主張：被告己○○於民國九十二年二月九日晚間八時三十分許，騎乘車牌號
    碼ＯＯＧ－七八七號機車，沿高雄縣仁武鄉○○路由東向西行駛欲返家時，途經
    高雄縣仁武鄉○○路二六七巷口處（即東照山入口處），竟疏未注意車前狀況，
    及於施工中之道路減速慢行，而撞及當時正穿越馬路之被害人林寶琴，致林寶琴
    倒地受有頭部外傷併硬腦膜上出血、左側額部顱骨骨折及右腿脛骨骨折之傷害，
    經送醫急救後仍因傷重延至九十二年二月二十一日不治死亡。原告甲○○為林寶
    琴之配偶，並為林寶琴支出醫療費新台幣（下同）二千八百三十二元及殯喪費十
    八萬元，自得向被告請求，並因其老年喪偶，頓失生活依伴，精神上受有極大之
    痛苦，而一併請求精神慰藉金一百三十萬元，二者合計一百四十八萬二千八百三
    十二元，經扣除已由汽車強制責任險受領一百四十萬元保險金後，尚得請求八萬
    二千八百三十二元。又原告乙○○、丁○○、戊○○、丙○○均為林寶琴之子女
    ，受有喪母之痛，無法享受反哺之樂，各請求三十萬元之精神慰藉金。爰依侵權
    行為之法律關係，聲明求為命：(一)被告應給付原告甲○○八萬二千八百三十二元
    ，給付原告乙○○、丁○○、戊○○、丙○○各三十萬元，及均自起訴狀繕本送
    達翌日起至清償日止，按年息百分之五計算利息之判決（並表明如保險金應平均
    受領時，則由法院調整甲○○得請求之總額）。
三、被告則提出書狀以：對伊於前開時地騎乘機車過失撞及林寶琴致死、原告為林寶
    琴之配偶及子女、甲○○為林寶琴支出醫療費、殯喪費之金額及乙○○、丁○○
    、戊○○、丙○○各請求三十萬元精神慰藉金等情，均不爭執，但林寶琴疏未注
    意左右來車即穿越馬路，亦有百分之五十之過失，且甲○○請求精神慰藉金一百
    三十萬元，以伊現為學生，並無任何資產之情狀，尚屬偏高，應減為五十萬元較
    為適當，則經扣除汽車強制責任險所支付之一百四十萬元保險金後，原告已無可
    再請求之餘額等語，資為抗辯。並聲明：原告之訴駁回，訴訟費用由原告負擔。
四、原告主張被告於前開時地騎乘機車過失撞及林寶琴致死、原告為林寶琴之配偶及
    子女元等情，業據提出本院九十二年度交易字第一一二號刑事判決及戶籍謄本為
    證，被告對此亦以書狀表示並不爭執，則此部分事實，可堪認為真實。
五、按汽車、機車或其他非依軌道行使之動力車輛，在使用中加損害於他人者，駕駛
    人應賠償因此所生之損害；又不法侵害他人致死者，對於支出醫療費用或殯喪費
    之人，亦應負損害賠償責任；另不侵害他人致死者，被害人之父母、子女及配偶
    ，雖非財產上之損害，亦得請求賠償相當之金額，民法第一百九十一條之二前段
    、第一百九十二條第一項及第一百九十四條分別定有明文。本件被告既因騎乘機
    車過失撞及林寶琴致死，則原告分別以支出醫療費、殯喪費之人及配偶、子女之
    身分請求賠償，即屬有據，茲就原告所得請求之金額，是否准許，分述如後：
  (一)甲○○請求醫療費二千八百三十二元及殯喪費十八萬元部分，業據提出各該收據
    為證，且為被告所不爭執，而本院依各該收據審核結果，其項目均屬醫療及殯喪
    所需之必要項目，金額亦屬相當，則此部分請求，應予准許。
  (二)甲○○請求精神慰藉金一百三十萬元部分，經查，甲○○係民國六年出生，現年
    已八十餘歲，其與林寶琴結婚數十年，現正值晚年而與林寶琴相互扶持之際，遭
    此事故而生活頓失所依，其精神上所受痛苦，當屬非輕，而被告現年僅二十餘歲
    ，雖尚在大學夜間部就學，且無不動產等較具價值之財產，但既具有相當之工作
    能力，往後應有相當之賠償能力，此有兩造分別提出戶籍謄本及在學證明在卷可
    稽，本院斟酌上開兩造之身分、地位、教育程度及經濟狀況等情狀，認甲○○請
    求一百三十萬元之精神慰藉金，尚屬相當，被告抗辯過高，應予核減至五十萬元
    為適當，本院尚難採信。
  (三)至乙○○、丁○○、戊○○、丙○○各請求三十萬元之精神慰藉金部分，業為被
    告所不爭執，且本院經審酌各該原告之年齡均在三十歲左右，正值有相當經濟能
    力可反哺養育被害人之際，其所遭喪母之痛，以三十萬元為精神上之補償及慰藉
    ，亦屬相當，爰均予准許。
  (四)依上所述，本件原告甲○○可請求之金額為醫療費二千八百三十二元、殯喪費十
    八萬元，及精神慰藉金一百三十萬元，合計一百四十八萬二千八百三十二元。至
    原告乙○○、丁○○、戊○○、丙○○則各得請求三十萬元。
六、按損害之發生與擴大，被害人與有過失者，法院得減輕賠償金額或免除之，為民
    法第二百十七條第一項所明定。又（修正前）民法第一百九十二條第一項規定不
    法侵害他人致死者，對於支出殯葬費之人，亦應負損害賠償責任，係間接被害人
    得請求賠償之特例。此項請求權，自理論言，雖係固有之權利，然其權利係基於
    侵權行為之規定而發生，自不能不負擔直接被害人之過失，倘直接被害人於損害
    之發生或擴大與有過失時，依公平之原則，亦應有民法第二百十七條過失相抵規
    定之適用，亦有最高法院七十三年台再字第一八二號判例意旨可供參酌。經查，
    本件發生事故之路口並未劃有行人穿越道，已據證人即前往現場處理之警員溫增
    龍於前開刑事案件中證述明確，並有道路交通事故現場圖附該刑事卷可稽，此為
    被告所不爭執，而被害人林寶琴在未設有行人穿越道之道路穿越路口時，因未注
    意左右來車即行穿越，致於穿越道路時遭被告駕車撞及，其對於本件事故之發生
    ，亦應認同有過失，本院斟酌事故之發生主要係因被告疏未注意車前狀況及減速
    慢行所致，而林寶琴僅係未注意左右來車之疏失，如被告能確實注意，應得避免
    發生本件事故，縱仍不能免於事故之發生，如有減速慢行，亦不致造成林寶琴死
    亡之結果，故認兩者之過失比例，以被告應負百分之七十、林寶琴負百分之三十
    ，較為適當，被告抗辯兩造各為百分之五十，當難採信。則依上比例核算結果，
    原告甲○○得請求之金額為一百零三萬七千九百八十二元（計算式：0000000×0
    .7＝0000000），原告乙○○、丁○○、戊○○、丙○○各得請求二十一萬元。
    總計原告得請求之金額為一百八十七萬七千九百八十二元。
七、再按保險人依強制汽車責任保險法規定給付之保險金，視為加害人給付賠償金額
    之一部分，加害人受賠償請求時，得扣除之，為該法第三十條所明定。本件原告
    已向保險公司領得強制汽車責任險之保險金一百四十萬元，為其所自陳，則此分
    金額自應由上得請求之金額中為扣除。又原告表示其所受領之保險金一百四十萬
    元，如平均受領後與得請求之金額有差額時，同意歸入甲○○所得請求之金額中
    扣除，而本件原告乙○○、丁○○、戊○○、丙○○各得請求二十一萬元，與其
    各所得由保險金中領受之二十八萬元（計算式：0000000÷5＝280000），各尚有
    七萬元，四人合計為二十八萬元，經扣入甲○○得請求之金額後，甲○○得請求
    之金額為四十七萬七千九百八十二元（計算式：0000000－000000－000000＝477
    982），而乙○○、丁○○、戊○○、丙○○各得請求之金額為二十一萬元，經
    以上開得平均受領之保險金二十八萬元扣除後，自不得再為請求（餘額則計入扣
    除甲○○得請求之金額內）。
八、綜上所述，被告對本件事故之發生應負百分之七十之過失比例，則原告本於侵權
    行為之法律關係，請求被告給付原告甲○○之金額，在新台幣四十七萬七千九百
    八十二元，及自起訴狀繕本送達翌日即九十二年八月二十八日起至清償日止，按
    年息百分之五計算利息之範圍內，為有理由，應予准許，其超過部分，為無理由
    ，應予駁回。至原告乙○○、丁○○、戊○○、丙○○之請求，因經以保險金扣
    除後，已不得再請求，故無理由，應予駁回。
九、本件命被告給付之金額未逾五十萬元，爰依職權宣告假執行。
十、據上論結：本件原告之訴為一部有理由，一部無理由，依民事訴訟法第七十九條
    、第八十五條第一項前段、第三百八十九條第一項第五款，判決如主文。
中      華      民      國    九十二    年      十      月    二十四    日
                                臺灣高雄地方法院民事第一庭
~B法      官  林紀元
右正本係照原本作成。
如對本判決上訴，須於判決送達後廿日內向本院提出上訴狀。
中      華      民      國    九十二    年      十      月    二十四    日
~B法院書記官  鄭淑華


司法院資訊處製作；財團法人民間司法改革基金會備份。
